臺灣高等法院刑事判決　　　　　　　　　　　　　　九十年度上訴字第三九五九號
　　上　訴　人
　　即　被　告　乙○○
　　指定辯護人　本院甲○辯護人
右上訴人因偽造有價證券等案件，不服臺灣臺北地方法院八十八年度訴字第五一號，
中華民國九十年十月二十三日第一審判決（起訴案號：臺灣臺北地方法院檢察署八十
七年度偵字第九○一六號），提起上訴，本院判決如左：
    主  文
原判決撤銷。
乙○○連續意圖為自己不法之所有，以詐術使人將本人之物交付，處有期徒刑壹年拾
月。
    事  實
一、乙○○係設於台北市○○○路五十號八樓廣濠國際有限公司（下稱廣濠公司）之
    負責人，從事兩岸三地國際貿易業務，為從事業務之人。因認中國大陸銀行體系
    尚未臻健全，並期順利取得資金周轉，明知廣濠公司生產及出口之成衣產品均在
    中國大陸，而香港商FOOK YUEN ENTERPRISE LIMITED（中譯福源公司，下稱福源
    公司）於八十六年十一月二十八日向廣濠公司訂購之紡織原料，原應由中國大陸
  出口，乃與福源公司約定信用狀記載由台灣基隆港裝船出口，以利在臺灣押匯取
    得貨款，福源公司遂向開狀銀行即香港BANK OF COMMUNICATIONS（中譯香港通信
    銀行，下稱香港通信銀行）申請於八十六年十二月三日簽發信用狀，乙○○於翌
    日（四日）收到該信用狀後，乃意圖為自己不法之所有並業務登載不實，均基於
    概括之犯意，其中先經由知情之丙○○（未據起訴）與NAN-SHIN SHIPPING
    CO.,LTD（中譯南星船運有限公司，下稱南星公司）從事業務之承辦成年人，共
    同基於在業務文書上登載不實之犯意聯絡，由南星公司承辦人登載其業務上製作
    由該公司名義開立但內容不實之載貨證券（英文為BILL OF LADING，又稱提單，
    即載明不實之裝載港基隆、載運輪船FU CHUN N396、貨櫃號碼TEXU0000000/40）
    文書，又乙○○自行登載不實事項於其業務上製作之廣濠公司發票（包括上開不
    實之載運輪船、出口日期八十六年十二月四日、上開出口港等，此乃國際貿易之
    證明文件並非我國商業會計法之會計憑證）、包裝清單（包括上開不實之載運輪
    船、起運港）、裝船後三天寄送運送文件之證明書等私文書上，佯於八十六年十
    二月五日持向萬泰商業銀行城東分行（下稱萬泰銀行）辦理押，因國際貿易銀
    行與當事人間之押匯、贖單及銀行間之往來均以文件審核為之，經承辦人戊○○
    確認上開信用狀確屬真正無誤，且陳采繁所備妥之上開押匯文件與信用狀所載條
    件相符，因而誤信確有出口之事實，乃同意支付押款項美金二十四萬六千九百
    八十五點二元，乙○○取得該押款即用以周轉使用。嗣開狀之香港通信銀行並
    未以未實際由台灣出口為由，而係以載貨證券沒有標示運送人名稱和實際簽名人
    資格、寄送運送文件予信用狀申請人之郵局收據日期比裝船日期早一日而非裝船
    後三日內、驗貨證明書上之授權簽名未經開狀銀之確認等理由拒絕支付萬泰銀行
    已押匯之款項，致萬泰銀行亦無法持內容不實之載貨證券對於該載貨證券上所載
    之貨物主張權利（即該航次貨輪上無該批貨物），且陳采繁亦無法償還該項押匯
    款，足生損害於萬泰銀行，該銀行僅得就陳采繁提供擔保之抵押物行使追償。迨
    至八十七年三月，乙○○所簽發向庚○○借款之支票退票，庚○○向萬泰銀行查
    詢，得見附表一所示內容不實之載貨證券而查悉上情。
二、又乙○○與庚○○為舊識，因廣濠公司營運已拮据，乃承續前開不法所有之概括
    犯意，於八十六年十二月二日，前往台北市○○○路○段一０六巷十七號五樓庚○○住所，佯以其有批成衣出國英國，因信用狀過期，必須託收，惟布商要求貨
    款甚急為由，向庚○○調借現金，並允給月息二分，限三至四個月保證如期償還
    。致庚○○陷於錯誤，而同意借貸交付乙○○新台幣（以下未標明者即屬新台幣
    ）四百二十五萬元，乙○○則交付支票六紙（萬泰城東支票000000000
    帳戶，利息含內），因先到期二張經提示存款不足退票，乙○○要求換票展期，
    將二紙退票票面金額總成一張，原支票二張交還被告註銷。八十七年三月二十
    五日庚○○至廣濠公司了解出口貨款託收情情形，見有其他債權人聚集被告公司
    索債，進而於三月二十七日前往萬泰銀行了解向英國客戶託收票據之事，得見附
    表一所示內容不實之載貨證券，始知受騙，而嗣後經其提示附表三所示之五紙支
    票，均因八十七年四月二十四日拒絕往來而遭退票。
三、案經庚○○訴由臺灣臺北地方法院檢察署檢察官偵查起訴。
    理  由
一、訊之被告乙○○固不否認積欠庚○○四百餘萬元之借款，惟矢口否認有偽造文書
    及詐欺犯行，辯稱：伊係向庚○○之妻己○○○借款，且四百餘萬元之款項並非
    八十六年十二月一次借得，而係累積多年之欠款，期間有借有還。且伊從事大陸
    三角貿易，附表所示之有價證券，係船公司為便於伊在台灣銀行押，載貨證券
    上所記載之起岸港口更改為基隆港外，餘皆屬實云云。經查：
  (一)右揭事實欄一所示之時、地被告乙○○經由福源公司同意由福源公司向香港通信
    銀行申請出口港為台灣基隆港之信用狀再寄予被告乙○○所經營之廣濠公司，而
    實際上廣濠公司並無貨物由台灣基隆港出口，嗣被告乙○○再檢附出口不實之上
    開押匯文件向萬泰銀行押匯詐欺取得美金二十四萬六千九百八十五點二元之事實
    ，業為被告乙○○迭於偵查、原審及本院調查中坦承不諱，並為告發人庚○○指
    述明確，且有香港通信銀行簽發之信用狀一份、萬泰銀行八十七年八月十日（八
    七）泰城東字第三○五號函所附廣濠公司匯票、發票、南星公司簽發之載貨證券
    、包裝清單、裝船後三天寄送運送文件之證明書影本各一紙附卷（參見偵查卷第
    一一二至一一九頁、原審卷(一)第三四至三七頁）可憑，堪予認定。
  (二)被告辯稱：伊因應三角貿易，出口都是請香港ＯＴＴＯ船公司幫忙更改出口港，
    再持FORWARD簽發之提單，向銀行押等語。雖依告訴人庚○○所述廠商為因應
    兩岸政治因素，便於辦理台灣押，固有FORWARD提單之出現，惟FORWARD提單係
    海運承攬業者開出者，業者必須至港務局申請核准登記，且海運承攬業者應開具
    自己公司之提單，未經登記，不可能簽發FORWARD之提單，且嚴格言之，FORWARD
    之提單本身或有違法之嫌，縱因兩岸三角貿易衍生而來，亦必須於裝船開航後始
    填具FORWARD提單，且承海運承攬業者開具FORWARD提單，必須獲得船公司之授權
    。又台商為因應兩岸未能直接通商通船，另有二層提單變通方式之出現，惟此乃
    信用狀規則未放寬前之作法，係廠商在大陸出貨，因而取得運送人所簽發之提單
    ，再持此提單委請台灣公司轉發一張記載出口港為第三地之提單，以規避銀行不
    給大陸直接出貨之業者押，而所謂第三地乃不在台灣地區的自由地區，亦即將
    出貨地（大陸地區）更改為自由之第三地，裝貨地點亦不可能記載為台灣港口等
    情，固有其依據。然被告從事三角貿易，其持以押之提單，雖非上述二層提單
    ，然該提單是否係船公司為便於被告在台灣地區之銀行押，同意載貨證券上所
    記載之起岸港口更改為基隆港，僅該內容登載不實而非偽造提單，應有可能。且
    查，附表一所示之載貨證券均係由南星公司所簽發，雖告訴人庚○○所提出向我
    國港務主管機關查證結果之資料顯示，並無NAN-SHIN SHIPPING CO,LTD.即南星
    公司之登錄，又八十六年十二月份福春輪（FU CHUN）第Ｎ三九六號航次並無貨
    櫃號碼TEXU0000000/40之出口紀錄，亦無而附表一所示之載貨證券上所記載之福
    春輪船東萬海航運亦無該公司之代理及櫃號，此有告訴人所提出萬海航運股份有
    限公司、臺灣省交通處基隆港務局、財政部基隆關稅局六堵分局及台北市稅捐稽
    徵處中北分處表示廣濠公司八十六年十二月未申報零稅率銷售額查證函件在卷（
    參見偵查卷第四一頁、第六五至六六頁、第九九至一○三頁等、第一○三之一頁
    ）可稽；而香港固有另一名為NAN SHIN SHIPPING LIMITED之公司，惟已歇業多
    年，此有告訴人提出之私人調查資料在卷（參見偵查卷第一九二頁）為憑；再經
    原審向財政部關稅局調閱廣濠公司八十六年下半年之出口資料，均無附表載貨證
    券所示之出口資料，此有財政部關稅總局九十年三月二日台總局統字第九○二○○一一八號函所附廣濠公司八十六年出口貿易統計資料一份、財政部基隆關稅局
    九十年三月二十八日基普密字第九○二○○○六八號函及所附通關電子資料七份
附卷（參見原審卷(二)第三○四頁、第三○九至三一○頁、第三八三至三九三頁）
    可證。然查，被告辯稱：貨品係在大陸生產，並未在台灣生產及出口等情，核諸
    被告並不能提出出口報單，廣濠公司亦無向台北市稅捐處申報零稅率銷售額，此
    乃因無通關出口，海關自無從鍵入出口申報資料，稅捐稽徵處也無從核銷所致，
    係當然之結果，而甚明確；又上開說明固顯示被告向萬泰銀行提出押匯之文件中
    出口之資料虛偽不實，然是否可因南星公司未於本國登錄且為告訴人庚○○個人
    無法查悉，遽而推論本件南星公司名義簽發之載貨證券係他人冒用該公司名義所
    偽造，或根本無此南星公司之存在，尚有可疑。
  (三)被告乙○○曾取得如附表二所示九次由南星公司所簽發之載貨證券，並持該等貨
    證券及相關押匯文件向萬泰銀行辦理押匯均取得款項，而開狀銀行亦均支付該等
    押匯款予萬泰銀行，並無任何糾紛產生，此並為證人即萬泰銀行職員戊○○於本
    院調查中結證無訛，並提出明細一紙附卷可參（以上均參見本院卷第二四○頁、
    第二六四頁），且有被告所提出附表二所示九次由南星公司所簽發之載貨證券、
    押匯文件、出口結匯證實書等附卷（參見原審卷(一)一八四頁、本院卷第八四至一
    四五頁）可參，又證人戊○○於本院調查中結證稱：「押匯是一種授信，會給他
    一個授信的額度。至於額度的多少是另外一個部門給，她是否有提供擔保，可能
    是另一個單位的事情。客戶會拿押匯的文件，即信用狀上規定的文件，來向我們
    做押匯。我們根據信用狀上面寫的條款去核對。開狀銀行會經過一個通知銀行來
    做確認，通知銀行會在信用狀上寫一個通知的號碼，且會有一個有權人簽名，及
    通知銀行有一個電報，這些都是來確認信用狀的真實性。之後我們就同意押匯。
    錢我們直接撥到客戶在我們銀行的帳戶，客戶也可以匯到國外的帳戶。而結匯證
    實書一聯給押匯人，一聯給中央銀行，一聯我們自己留底。如果結匯的款項客戶
    不想要入自己在我們銀行的台幣帳戶，要匯到國外去，他必須另外辦匯出的手續
    ，款項我們也會列在證實書上的其他項下。」、「（錢給客戶以後，你們如何把
    錢收回來？）我們錢匯給客戶以後，我們會把所有單據寄給開狀銀行，請求他們
    付款。他們如果不付款，我們就會跟客戶索取價額。」、「（被告是否跟你們押
    匯的案件有開狀銀行不付款的情形？）之前的南星公司出的提單的部分都有付款
    。只有最後一件沒有付款。被告在我們銀行有擔保品，我們已經拍賣取償了。」
    等語（參見本院卷第二二七至二二八頁），按同樣為南星公司簽發之載貨證券均
    已為開狀銀行同意付款贖單，且銀行間之往來均有一定查核之機制，實難認南星
    公司不存在，且本件附表一所示之南星公司簽發之載貨證券亦因相同之查核機制
    為萬泰銀行所接受，尚難謂有何他人冒用南星公司名義偽造之情事。至原判決所
    質疑如附表一之載貨證券，比對廣濠公司之發票、信用狀上之記載，信用狀到達
    之時間為八十六年十二月四日，而發票之時間為十二月三日，較信用狀到達之時
    間為早（參見偵查卷第一四○頁至一四一頁）；且依所購買之商品，一個四十呎
    貨櫃內裝百分之百聚酯提花布，共一萬六千零三十八公斤，能否賣得二十四萬六
    千九百五十八元二角美金？且包裝清單上之日期為十二月三日（參見偵查卷第一
    四二頁）；而廣濠公司係於十二月四日寄送押文件，較諸載貨證券所記載之裝
    船時間為早；再參以付款銀行拒絕付款之理由之一，為驗貨證明單上，驗證人簽
    名與信用狀開狀銀行所存留供比對之簽名不符云云，按告訴人業於本件信用狀之
    真正不爭執，而本件係因出口港非臺灣基隆港而於載貨證券登載不實，當然可能
    會產生發票、或包裝清單之時間，與寄送押匯之時間有差異，且販賣之價格並無
    一定，亦難遽指為不合，而當然認定上開載貨證券係偽造。又驗貨證明單上簽名
    雖非為開狀銀行所確認，惟被告已堅稱該驗貨證明確為福源公司所出具，而福源
    公司未依開狀銀行之約定簽名，亦有可能，又無其他積極證據足認該證明為偽造
    ，亦難遽認上開驗貨證明單上簽名與開狀銀行所留存者不符即屬被告所偽造，自
    甚明確。
  (四)被告於原審調查中供稱：附表一所示之載貨證券均係由丙○○所提供，部分來自
    香港，伊由大陸出口之貨需要轉運時，就請丙○○幫忙聯絡船、轉提單等語（參
    見原審卷(二)第五一五至五一六頁），證人丙○○於原審調查中亦結證稱：伊沒有
    在龍馬公司上班，係私下攬貨後再介紹給船務公司抽取佣金，伊有作過被告之生
    意，附表一、二所示之提單是否為伊經手交予被告伊已不清楚，而提單是船東交
    予伊，伊才轉交等語（參見原審卷(二)第三五一頁、三五三頁、三五八頁），且丙○○確非龍馬公司之員工，亦為證人即龍馬公司總經理張大全於原審結證屬實（
    參見原審卷(二)第二九八頁），足認被告所取得附表一所示之載貨證券應係經證人
    丙○○而取得，而證人丙○○對於海運承攬業者應有相當之熟悉，其就該內容不
    實在之南星公司所簽發之載貨證券應有所知悉，仍提供被告，堪認證人丙○○與
    被告間就被告登載業務上不實文書之行為有犯意之聯絡及行為之分擔。又本件開
    狀之香港通信銀行雖未以未實際運送上開貨物為由拒絕付款，而係以載貨證券沒
    有標示運送人名稱和實際簽名人資格、寄送運送文件予信用狀申請人之郵局收據
    日期比裝船日期早一日而非裝船後三日內、驗貨證明書上之授權簽名未經開狀銀
    行之確認等理由拒絕支付萬泰銀行已押匯之款項，惟萬泰銀行因無法持內容不實
    之載貨證券對於該載貨證券上所載之貨物主張權利（即該航次貨輪無該批貨物）
    ，且被告陳采繁亦無法償還該項押匯款，足認已生損害於萬泰銀行，而萬泰銀行
    應為被告詐欺及行使業務上登載不實文書之被害人，當甚明確而堪認定。
  (五)右揭事實欄二所示之時、地，被告乙○○佯以其有批成衣出口英國，因信用狀過
    期，必須託收，惟布商要求貨款甚急為由，向告訴人庚○○調借現金，並允給月
    息二分，限三至四個月保證如期償還，致告訴人庚○○信以為真，同意借貸四百
    二十五萬元，而被告乙○○所交付擔保之支票六紙（嗣因其中二張退票而換成五
    張支票，包括利息）則因拒絕往來均未兌現之事實，業為告訴人庚○○迭於偵查
    、原審及本院審理中指訴歷歷，並為證人即告訴人之妻己○○○迭於偵查、原審
    及本院審理證稱無訛，且有附表三所示經拒絕往來而退票之支票及退票理由單影
    本各五紙及廣濠公司遭銀行拒絕往來紀錄影本一紙附卷（參見偵查卷第十二至二
    ○頁、第二五頁）可憑，應甚明確。被告雖辯稱：告訴人庚○○主張之四百七十
    萬四千元之借款（含利息），係向告訴人之妻所借，且非一次借款而係累積借款
    所致，並提出欠款及支付利息及部分本金之明細表一紙、日記帳一份為據（參見
    原審卷第三九四至四○二頁）。惟告訴人庚○○就借款部分，已提出上述支票及
    退票理由書五紙為證，且告訴人庚○○之妻己○○○並無經濟能力無法提供本件
    鉅額借款予被告，本件借款係被告向庚○○所借，業據證人己○○○於偵查、原
    審及本院調查中證稱無訛，而依卷附上開支票及退票理由單可知，支票之發票日
    均為八十七年三月至四月間，且其中最大之票面額為四百萬元，倘果如被告所辯
    係多年累積，且如被告所提出之計算明細表記載，被告於八十三年十二月即已積
    欠四百七十萬元，八十四年五月還款一百萬元，尚餘三百七十萬元，日後利息本
    金相加總，總額為四百七十萬元，何以先前借貸鉅款時，未交付借據或憑證予己○○○可供本院查證？此顯與一般民間借貸之常見方式有違；又何以被告會簽發
    八十七年三月至四月時間相距接近之支票六紙交予庚○○？再被告提出之借款計
    算明細中，八十六年間有三筆清償款項之紀錄（分別為八十六年四月二十日、六
    月十九日及九月十日），惟經原審及本院調閱被告及廣濠公司並其關係企業之銀
    行帳戶（參見扣案存摺及原審卷(二)第五七五至六○二頁萬泰銀行及第一商業銀行
    提出之往來明細），並未能從其中獲得相同款項之支出證明；另依上開萬泰銀行
    所提出之押匯文件中顯示被告所屬之廣濠公司於八十六年十二月間僅有本件之出
    口押匯案，且已押匯完成，並無託收之情事；另廣濠公司於八十六年度僅有三筆
    國外支票委由萬泰銀行託收，發票日及面額分別八十六年一月二十九日三萬五千
    美元、八十六年二月二十一日三萬五千六百二十一點六美元、八十六年三月十七
    日二萬美元，前二筆均分別於八十六年一月二十九日及二月二十一日兌現，最後
    一筆則於八十六年三月二十六日退票，此有萬泰銀行九十年七月三十一日（九○
    ）泰城東字第○二二六號函及所附託收資料一份附卷（參見原審卷(二)第五六二至
    五七三頁）可憑，以上時間均為八十六年一月至三月發生之事，八十六年十二月
    間並無信用狀逾期及託收之情形。是被告所辯英國客戶曾積欠伊八十萬美元成衣
    貨款有請萬泰銀行託收云云，顯與事實不符。況被告於原審調查中供承：伊曾於
    八十七年初向地下錢莊借款，嗣因無以支付鉅額利息而走避，致公司營運停頓，
    使用之支票分別於八十七年三月、四月退票等語（參見原審卷(二)第五四五頁）。
    綜上所述，被告雖辯稱曾向告訴人之妻己○○○有借款及還款之事實，惟其佯以
    其有批成衣出國英國，因信用狀過期，必須託收，布商要求貨款甚急為由，向告
    訴人庚○○調借本件款項，不久復轉向地下錢莊借款，顯示其向告訴人庚○○借
    款之時，其經濟狀況已出現危機，償還之能力堪慮，其隱瞞上開情形並虛以不實
    之理由，詐使告訴人庚○○陷於錯誤而交付金錢，應認具不法所有意圖甚明，而
    其施用詐術之詐欺犯行堪予認定。
二、按被告乙○○經由福源公司同意由福源公司向香港通信銀行申請出口港為台灣基
    隆港之信用狀，再寄予被告乙○○所經營之廣濠公司，而實際上廣濠公司並無貨
    物由台灣基隆港出口，嗣被告乙○○再檢附出口不實之上開押匯文件向萬泰銀行
    押匯詐欺取得款項，並施用詐術向庚○○詐借款項，核其所為，係犯刑法第二百
    十六條、二百十五條之行使業務上登載不實私文書罪，及刑法第三百三十九條第
    一項之詐欺取財罪。檢察官認被告就行使業務上登載不實載貨證券部分，成立刑
    法第二百零一條第一項、第二項之行使偽造有價證券罪，容有未洽，起訴法條應
    予變更。被告業務上登載不實事項於私文書之行為係行使行為之低度行為，應為
    行使該私文書之高度行為所吸收，不另論罪。被告乙○○、丙○○與不知名之南
    星公司承辦成年人間就業務登載不實事項於載貨證券部分，有犯意之聯絡及行為
    之分擔，被告雖非從事簽發載貨證券業務之人，惟其與該業務之人仍均為共同正
    犯。又被告先後多次行使業務上登載不實私文書罪與詐欺罪犯行，各時間緊密，
    各所犯構成要件相同，均為連續犯，各依刑法第五十六條規定以一罪論，並各加
    重其刑，而被告所犯上開二罪間有方法、結果之牽連關係，應依刑法第五十五條
    之規定，應從較重之連續詐欺罪處斷。又雖被告押曾持內容不實之「發票」，
    惟實務上尚須憑此再填發外銷零稅率之統一發票，因而尚難認係商業會計法所規
    定之會計憑證，自無構成製作不實之會計憑證罪。
三、原審認被告罪證明確，而予以論罪科刑，固非無見。惟原審認被告於附表一部分
    構成偽造有價證券罪，並擴及認定附表二之犯罪事實，且宣告沒收附表一、二所
    示之載貨證券及八十七年度偵字第九○一六號偵查卷第七十三頁驗貨證明上偽造
    之ＬＩＮＧＷＡＮＧ之署押，顯有不當；又原審認定被告尚詐欺漢都實業股份有
    限公司，亦有未合。被告否認犯罪提起上訴，部分有理由，而原審又有如上可議
    之處，自應由本院將原判決撤銷改判。爰審酌被告為圖轉口貿易，由台灣之萬泰
    銀行押匯，而以不實出口之方法詐騙銀行及告訴人庚○○、詐騙之金額，犯罪
    後已坦承犯行、萬泰銀行已就被告之擔保品取償，而願意每月攤還告訴人庚○○
    每月五千元至一萬元，並其犯罪之一切情狀，量處如主文第二項所示之刑。
四、另臺灣臺北地方法院檢察署八十七年度偵字第二四九二三號併案意旨略以：被告
    乙○○明知廣濠公司財務狀況因難，仍意圖為自己不法之所有，於八十六年八月
    ，向告訴人漢都實業股份有限公司（下稱漢都公司）訂購布匹，致使漢都公司陷
    於錯誤而分別於八十六年十二月十一日及十二日交付廣濠公司所訂購之布匹，總
    價一百零八萬零八百四十八元，嗣經廣濠公司折扣，以八十八萬四千九百七十六
    元確定為買賣價款，被告乙○○進而交付廣濠公司為發票人之支票一紙（票面金
    額八十八萬四千九百七十六元，付款人第一商業銀行民生分行，詎屆期提示不獲
    支付，因認被告乙○○涉有詐欺罪嫌云云。訊之被告乙○○堅決否認有右揭犯行
    ，辯稱：伊先與陳大棟一起接下一筆英國客戶之訂單，布是向漢都公司買，貨出
    了再將貨款付漢都公司，陳大棟說他在大陸也有工廠可作，所以一部分在他的工
    廠作，一部分在伊大陸工廠作，伊也給陳大棟加工費等語（參見原審卷(二)第五四
    二頁、五四四頁）。經查：廣濠公司向漢都公司訂購布匹，是由業務員陳大棟負
    責，漢都公司與廣濠公司係第一次交易，八十六年十二月十一日出貨，同年月二
    十九日補貨，貨款八十八萬多元，被告只付了前五個月即八萬六千元之貨款，此
    為漢都公司負責人丁○○於原審結證無訛（參原審卷(二)第五四二至五四三頁），
    並有出貨明細表，廣濠公司通知補貨傳真資料，支票及退票理由單在卷（參見臺
    灣臺北地方法院檢察署八十七年度偵字第二四九二三號偵查卷第三至十九頁）可
    憑，顯見被告取得貨物後已有支付部分貨款，當甚明確，而證人陳大棟於原審八
    十八年度易字第八八０號詐欺案件雖曾到庭證稱：伊係漢都公司業務員，並沒有
    跟被告共同承製，布交予被告出口就請款，不是待押始支付布款，且漢都公司
    在大陸沒有工廠，那與漢都公司完全沒有關係，伊並不清楚是否因英國客戶未下
    信用狀而被告沒有出口押等語（見該審判卷八十八年四月二十日筆錄），且陳
    大棟於該案偵查時亦曾到庭為相同之供述（參見同上偵查卷第三十六頁）。惟查
    ，被告於原審具狀指明證人陳大棟係利用大陸「澄華市華業製衣廠」與伊共同加
    工製衣，加工費用亦先由廣濠公司支付合計有二十七萬四千七百七十六元，因英
    國客戶一直未開出信用狀致所加工之成衣無法出口，而無法支付漢都公司之加工
    費等情，此有被告提出證人陳大棟簽名之結算單（含有空運費用各負擔一半）、
    轉帳傳票、支票、匯票執據為證（參見原審卷(一)第六一至六九頁），並非無據，
    且被告所稱英國客戶未下信用狀前即已生產，參之雙方如果曾有訂單交易往來，
    即非無可能。從而，證人陳大棟前開所證未與被告共同加工云云，尚難遽為採信
    ，則被告以廣濠公司名義向漢都公司洽購布匹之時，是否確如告訴人漢都公司所
    指係以詐欺行為所致，即有可疑，且查無極證據足資證明被告確有此部分詐欺犯
    行，尚難使本院確信被告於此部分犯有詐欺犯行，自屬不能證明其於此部分犯罪
    ，本院自不得併予審酌，應退由原承辦檢察官更為適當之處理。
據上論斷，應依刑事訴訟法第三百六十九條第一項前段、第三百六十四條、第二百九
十九條第一項前段、第三百條，刑法第三十一條第一項、第五十六條、第二百十六條
、第二百十五條、第三百三十九條第一項、第五十五條，罰金罰鍰提高標準條例第一
條前段，判決如主文。
本案經檢察官賴俊雄到庭執行職務。
中      華      民      國    九十一    年      八      月     十六     日
                              臺灣高等法院刑事第二十三庭
                                  審判長法  官  黃  瑞  華
                                        法  官  吳      燦
                                        法  官  雷  雯  華
右正本證明與原本無異。
如不服本判決應於收受送達後十日內向本院提出上訴書狀，其未敘述上訴之理由者並
得於提起上訴後十日內向本院補提理由書（均須按他造當事人之人數附繕本）。
                                        書記官  陳  思  云
中      華      民      國    九十一    年      八      月     十九     日
附錄：本案論罪科刑法條全文
刑法第二百一十六條
行使第二百十條至第二百十五條之文書者，依偽造、變造文書或登載不實
事項或使登載不實事項之規定處斷。
刑法第二百一十五條
從事業務之人，明知為不實之事項，而登載於其業務上作成之文書，足以
生損害於公眾或他人者，處三年以下有期徒刑、拘役或五百元以下罰金。
刑法第三百三十九條
意圖為自己或第三人不法之所有，以詐術使人將本人或第三人之物交付者
，處五年以下有期徒刑、拘役或科或併科一千元以下罰金。
以前項方法得財產上不法之利益或使第三人得之者，亦同。
前二項之未遂犯罰之。
附表一
┌─┬───┬───┬───┬───┬───┬───────┬─────┐
│  │簽發人│號  碼│託運人│目的地│裝載地│船名暨 貨櫃號 │簽發時地  │
├─┼───┼───┼───┼───┼───┼───────┼─────┤
│  │南星海│NSHP- │廣濠國│香  港│基  隆│FU CHUN N396  │12/05/1997│
│  │運有限│16927 │際股份│      │      │KH(IN TRI.)   │台北      │
│  │      │      │      │      │      │NO. 1-542     │          │
└─┴───┴───┴───┴───┴───┴───────┴─────┘
 附表二
┌─┬───┬───┬───┬───┬───┬───────┬─────┬
│  │簽發人│號  碼│託運人│目的地│裝載地│船名暨 貨櫃號 │簽發時地  │
├─┼───┼───┼───┼───┼───┼───────┼─────┼
│一│南星海│NSHP- │廣濠國│香  港│基  隆│KAISSUN V-S408│06/23/1997│
│  │運有限│10269 │際股份│      │      │KH(IN TRI.)   │台北      │
│  │      │      │      │      │      │NO.1 58       │          │
├─┼───┼───┼───┼───┼───┼───┴───┼─────┼
│二│南星海│SINIHA│廣濠國│YANGON│新加坡│EVER DAINTY V-│07/29/1997│
│  │運有限│702277│際股份│AYANAAR       │0738RW001     │台北      │
│  │      │A01   │      │FLC   │      │PORTE A PORTE │          │
│  │      │      │      │      │      │THAMESPORT NO.│          │
│  │      │      │      │      │      │1-372         │          │
├─┼───┼───┼───┼───┼───┼───────┼─────┼
│三│南星海│KEETHA│廣濠國│THAME-│基  隆│EVER RIGHT V- │09/10/1997│
│  │運有限│702835│際股份│SPORT │      │0745RW030)    │台北      │
│  │      │A01   │      │(UN)  │      │PORTE A PORTE │          │
│  │      │      │      │      │      │NO. 1-235     │          │
├─┼───┼───┼───┼───┼───┼───────┼─────┼
│四│南星海│NSHP- │廣濠國│香  港│基  隆│NORDSINO V-084│06/13/1997│
│  │運有限│10278 │際股份│      │      │KH(IN TRI.)   │台北      │
│  │      │      │      │      │      │NO. 2-757     │          │
├─┼───┼───┼───┼───┼───┼───────┴─────┼
│五│南星海│HGKKOB│廣濠國│KOBE  │香  港│BROOKLYN BRIDGE 08/23/1997│
│  │運有限│17415 │際股份│      │      │50E   │香港      │
│  │      │      │      │      │      │TRIU0000000/              │
│  │      │      │      │      │      │32776/20'(PARIS)          │
│  │      │      │      │      │      │EIKO SANGYO CO.,          │
│  │      │      │      │      │      │LTD C/NO. 1-106           │
├─┼───┼───┼───┼───┼───┼───────┬─────┼
│六│南星海│NSHP- │廣濠國│香  港│基  隆│KAISSUN V-480 │07/01/1997│
│  │運有限│10537 │際股份│      │      │KH(IN TRI.)   │台北      │
│  │      │      │      │      │      │C/NO. 1-379   │          │
├─┼───┼───┼───┼───┼───┼───────┼─────┼
│七│南星海│NSHP- │廣濠國│香  港│基  隆│NORDSINO V-084│06/14/1997│
│  │運有限│98358 │際股份│      │      │KH(IN TRI.)   │台北      │
│  │      │      │      │      │      │NO. 2-575     │          │
├─┼───┼───┼───┼───┼───┼───────┼─────┼
│八│南星海│NSHP- │廣濠國│香  港│基  隆│NORDSINO V-084│10/04/1997│
│  │運有限│9983  │際股份│      │      │KH(IN TRI.)   │台北      │
│  │      │      │      │      │      │NO. 1-476     │          │
└─┴───┴───┴───┴───┴───┴───────┴─────┴
附表三（退票支票）
一．87.03.20  五萬元           萬泰銀行城東分行    CA0000000
0．87.03.23  二十五萬元       萬泰銀行城東分行    CA0000000
0．87.03.31  二十萬元         萬泰銀行城東分行    CA0000000
0．87.04.10  二十萬四千元     萬泰銀行城東分行    CA0000000
0．87.04.30  四百萬元         萬泰銀行城東分行    CA0000000
    合計      四百七十萬四千元
